【裁判字號】    85,台上,2255
【裁判日期】    851004
【裁判案由】    履行契約事件
【裁判全文】
最高法院民事判決                              八十五年度台上字第二二五五號
    上  訴  人  茂臣企業股份有限公司
                              .
    法定代理人  郭明龍
    訴訟代理人  彭志傑律師
    被 上 訴人  大展電線電纜股份有限公司
                              .
    法定代理人  沈金承
    訴訟代理人  史  馨律師
右當事人間請求履行契約事件，上訴人對於中華民國八十五年一月二十二日台灣高等
法院第二審判決（八十四年度上字第一二七二號），提起上訴，本院判決如左：
    主  文
原判決廢棄，發回台灣高等法院。
    理  由
本件上訴人主張：伊原名為名儒企業有限公司，於民國八十二年三月十一日與被上訴
人簽訂買賣合約書，向被上訴人購買SCR2.6M/M 連續鑄造銅條（下稱銅條）一五○公
噸，自八十二年三月一日起至同年八月三十一日止，每月送交二十五公噸，每公斤新
台幣（下同）六十二元五角，分批交貨，分批付款，由伊開三十天期之票據。詎被上
訴人於送交一二六‧八七一公噸，伊付清已收貨物之價款後，竟停止送貨，尚欠二三
‧一二九公噸。經伊於八十三年十一月七日以存證信函通知交貨，被上訴人仍置之不
理等情，求為命被上訴人交付銅條二三‧一二九公噸之判決。
被上訴人則以：「名儒企業有限公司」於八十一年九月廿三日變更組織為「名儒企業
股份有限公司」，嗣於八十二年十一月更名為「茂臣企業股份有限公司」，則「名儒
企業有限公司」早於八十一年九月廿三日即已消滅，如何於八十二年三月十一日與伊
簽訂系爭合約書﹖且系爭合約書之期限自八十二年三月一日起至八十二年八月卅一日
止，伊於合約書期限內，因上訴人通知而交貨一○八．五二二五公噸，合約到期後，
伊不再負交貨義務。嗣後伊分別於八十三年一月廿五日及六月二日之交貨，係兩造間
之個別買賣契約。又依系爭合約第五條之約定，係賦予伊決定交貨量之權利，並非伊
之義務等語，資為抗辯。
原審廢棄第一審所為上訴人勝訴判決，改判駁回其訴，無非以：上訴人請求被上訴人
給付銅條之依據為「名儒企業有限公司」與被上訴人於八十二年三月十一日訂立之合
約書，惟「名儒企業有限公司」於八十一年九月廿三日變更組織為「名儒企業股份有
限公司」，「名儒企業股份有限公司」復於八十二年十一月更名為「茂臣企業股份有
限公司」，有台灣省政府建設廳第三科證明書足憑。足見「名儒企業有限公司」早於
八十一年九月廿三日即已消滅不存在，是上訴人於八十二年三月十一日與被上訴人訂
立合約書時，即無名儒企業有限公司之法人存在，契約主體既已不存在，契約即不成
立。契約既不成立，即無由上訴人概括承受之餘地。上訴人主張概括承受名儒企業有
限公司與被上訴人訂立之系爭契約，請求被上訴人履行契約，自屬無據等詞，為其判
斷之基礎。
惟按公司變更組織，乃公司不影響其人格之存續，而變更其組織為他種公司之行為。
換言之，組織變更前之公司與組織變更後之公司，不失其法人之同一性，並非兩個不
同之公司，組織變更前公司之權利義務，當然由組織變更後之公司概括承受。原審以
「名儒企業有限公司」於八十一年九月廿三日變更組織為「名儒企業股份有限公司」
，「名儒企業有限公司」早於八十一年九月廿三日即已消滅不存在，是上訴人於八十
二年三月十一日與被上訴人訂立合約書時，即無名儒企業有限公司之法人存在，該契
約不成立云云，而為上訴人敗訴之判決，其法律見解尚有可議。上訴論旨，指摘原判
決不當，求予廢棄，非無理由。
據上論結，本件上訴為有理由。依民事訴訟法第四百七十七條第一項、第四百七十八
條第一項，判決如主文。
中      華      民      國    八十五    年     十       月      四      日
                              最高法院民事第六庭
                                  審判長法官  吳  啟  賓
                                        法官  洪  根  樹
                                        法官  謝  正  勝
                                        法官  劉  福  來
                                        法官  黃  熙  嫣
      右正本證明與原本無異
                                              書  記  官
中      華      民      國    八十五    年     十       月     十六     日
                                                                        Ｈ


司法院資訊處製作；財團法人民間司法改革基金會備份。
